臺灣桃園地方法院刑事判決　　　　　　　　　　　　九十一年度易字第一九六號
　　公訴人　臺灣桃園地方法院檢察署檢察官
　　被　告　乙○○
右列被告因藏匿人犯等案件，經檢察官聲請簡易判決處刑（九十一年度偵字第一０五
二九號），經本院改用通常程序，判決如左：
    主  文
乙○○違反不得僱用大陸地區人民在臺灣地區從事未經許可之工作之規定，處有期徒
刑參月，如易科罰金以參佰元折算壹日。
    事  實
一、乙○○於民國九十年五月間，在桃園縣龍潭鄉承攬景觀施作工程，明知陳華勇其
    人係偷渡來台，涉有未經許可入國犯罪（按陳華勇係於九十年四月十九日二十時
    許，自大陸地區福建省平潭縣海邊搭乘漁船，於翌日凌晨自宜蘭縣蘇澳鎮某處海
    邊上岸）之大陸地區人民，竟仍因上開工程上之需要，自九十年六月間起至九十
    一年四月二日止，以每日新台幣（下同）九百元之薪資，僱用陳華勇在上開工程
    現場，未經許可從事雜工之工作，並提供其所承租桃園縣龍潭鄉○○路十六號住
    處及每日三餐，供犯人陳華勇在內住居、飲用而藏匿之。嗣經警於九十一年四月
    三日十七時三十分許，在桃園縣龍潭鄉○○路三一號前逮捕正好外出之陳華勇本
    人，而循線查悉上情。
二、案經台北市政府警察局士林分局報請臺灣桃園地方法院檢察署檢察官偵查起訴。
    理  由
一、訊據被告乙○○固坦承於右揭時地曾僱用大陸地區人民陳華勇從事上開工作，並
    提供其住居及飲食等情，惟矢口否認右揭犯行，辯稱：伊係自九十年九月間起至
    九十一年一月間止，僱用陳華勇從事上開工作，惟伊當時並不知陳華勇係偷渡來
    台之大陸地區民，亦無藏匿犯人陳華勇之故意云云。經查：被告右揭犯行，業據
    證人陳華勇迭次於警訊中證稱「我是於九十年四月十九日從大陸的平潭縣東澳鎮
    搭鐵殼船來台灣的，並於九十年四月二十日凌晨三點從宜蘭縣蘇澳鎮海邊上岸（
    見偵查卷第十三頁）」、「....，後來於九十年五月在福壽山農場認識在那裡包
    工作的景峰營造老闆他名字叫乙○○，他願意僱用我，我於五月底離開梨山前往
    桃園縣龍潭鄉○○路十六號雇主乙○○租屋處，他同意僱用我從事工地雜工，並
    藏匿桃園縣龍潭鄉○○路十六號（見偵查卷第八頁）」、「我偷渡來台後到梨山
    不知名雇主期間，認識現在雇主乙○○，就問他有沒有缺工人，他說在桃園工地
    有缺工人，我是否願意前往，我說好他就給我桃園地址，要我於六月去找他，於
    是我就在五月三十一日去桃園縣龍潭鄉○○路十之八租屋處找他，得到僱用（見
    偵查卷第九頁）」、「我在雇主乙○○處工作，三餐是由他提供，住是在他桃園
    縣龍潭鄉○○路十之八租屋處，剛開始我告訴他我是大陸來台探親，幾日後他問
    我有無證件，我只好向他坦白說我是大陸偷渡來台，他並沒有趕我走，要我不要
    亂走跟他們行動，才不會被警察捉到，因為同住在一起，所以我上下班皆由他們
    用車接送，且下班皆在租屋處休息不敢外出，.... （見偵查卷第九頁）」、「
    雇主乙○○每日工錢給新台幣九百元，每月月初領錢，從九十年六月開始，到九
    十一年四月二日被查獲止，共工作十個月許，工作地點皆在桃園縣龍潭鄉一處公
    園水池（見偵查卷第九頁）」等語明確，且前後亦互核一致，而被告於本院審理
    時亦坦承其確曾以日薪九百元之代價聘僱過陳華勇從事雜工過等語屬實，應堪採
    信。雖被告於本院審理時辯稱其係自九十年九月間起至九十一年一月間止這段時
    段僱用陳華勇，且其亦不知陳華勇係偷渡來台之大陸地區人民云云，惟證人陳華
    勇不僅先後於警訊中即將其何時、何地、如何偷渡來台、偷渡之花費及其來台後
    受僱工作之經過等情，均證述綦詳，有如上述，且先後證述亦屬一致，則證人陳
    華勇於警訊中所證稱受僱被告之經過，自亦無誣陷或誤認被告之可能，且陳華勇
    亦明知其本人係未經我國許可入國之犯人，則當其於九十年五月底離開山高人稀
    之梨山地區，而來到人口眾多之桃園縣境內時，若果無被告立即予以僱用及藏匿
    ，即有遭警隨時查獲之可能，則陳華勇焉有逕自於九十年五月底即行離開梨山地
    區之必要及可能，至為灼然。又陳華勇乃係一長居大陸地區多年之人，不僅其生
    活習慣、語言及觀念，多有與我國人民相去甚遠之處，且證人即大陸地區人民宜
    蘭處理中心清查組組員甲○○於本院審理時亦證稱「....，陳華勇講話有一種腔
    調跟我們不一樣，....，陳華勇在國內沒有居留權及工作證（見本院卷九十一年
    十二月十日筆錄）」等語明確，而被告身為雇主，衡諸一般社會常情，本有要求
    員工在應徵工作之初提出其身分證件，以便查核、登記及為員工辦理勞工保險等
    手續，惟本件被告於九十年六月間起僱用陳華勇之時，竟未要求陳華勇提出其個
    人之身分證件，並持續僱用至九十一年四月二日止，且被告復於僱用陳華勇期間
    ，提供上開住處及三餐飲食予陳華勇，並對其稱「要我不要亂走跟他們行動，才
    不會被警察捉到，因為同住在一起，所以我上下班皆由他們用車接送，且下班皆
    在租屋處休息不敢外出」等語，足證被告於九十年六月間僱用陳華勇之時，已明
    知其為偷渡來台，涉有未經許可入國犯罪之大陸地區人民，並仍於右揭時地予以
    僱用從事上開未經許可之工作，並將之藏匿在上開住處內等情，均堪認定。至於
    被告另辯稱其以日薪九百元僱用陳華勇乙節，則亦不足影響本院對被告上開犯行
    之認定，附此敘明。被告所辯，顯係事後卸責之詞，不足採信。被告犯行已臻明
    確，應予依法論科。
二、核被告所為，係犯臺灣地區與大陸地區人民關係條例八十三條第一項之違反僱用
    大陸地區人民在臺灣地區從事未經許可之工作罪及刑法第一百六十四條第一項之
    藏匿犯人罪。公訴人以被告上開所為，逕向本院桃園簡易庭聲請以簡易判決處刑
    為之云云，惟本件容有查明被告於右揭時地是否確知陳華勇其人係偷渡來台之大
    陸地區人民之必要，自不宜逕以簡易判決處刑為之，爰依刑事訴訟法第四百五十
    一條之一第四項但書第一款、第四百五十二條之規定，將本件改用通常程序審理
    ，合先敘明。被告就所犯上開二罪間，有方法、結果之牽連關係，為牽連犯（公
    訴人誤係想像競合關係），應依刑法第五十五條之規定，從一重之違反僱用大陸
    地區人民在臺灣地區從事未經許可之工作乙罪處斷。爰審酌被告於右揭時地明知
    陳華勇係偷渡來台，涉有未經許可入國犯罪之大陸地區人民，竟仍予以僱用從事
    上開未經許可之工作，並將之藏匿在上開住處內，已損及我國對入國管理及犯罪
    偵查之正確性及被告犯罪後之態度等一切情狀，量處如主文所示之刑，並諭知易
    科罰金之折算標準，以資儆懲。
據上論斷，應依刑事訴訟法第四百五十一條之一第四項但書第一款、第四百五十二條
、第二百九十九條第一項前段，臺灣地區與大陸地區人民關係條例第八十三條第一項
，刑法第十一條前段、第一百六十四條第一項、第五十五條、第四十一條第一項前段
，罰金罰鍰提高標準條例第一條前段、第二條，判決如主文。
本案經檢察官林安紜到庭執行職務。
中      華      民      國      九十一      年    十二    月  二十四  日
                          臺灣桃園地方法院刑事第四庭
                                       法  官   林晏鵬
右正本證明與原本無異。
如不服本判決，應於判決送達後十日內向本院提出上訴狀( 應附繕本 )，上訴於
臺灣高等法院。
                                       書記官   陳青瑜
中      華      民      國      九十一      年    十二    月  二十五  日
附錄法條：臺灣地區與大陸地區人民關係條例第八十三條、刑法第一百六十四條
臺灣地區與大陸地區人民關係條例第八十三條
違反第十五條第四款或第五款規定者，處二年以下有期徒刑、拘役或科或
併科新台幣三十萬元以下罰金。
意圖營利而違反第十五條第五款規定者，處三年以下有期徒刑、拘役或科
或併科新台幣六十萬元以下罰金。
以犯前項之罪為常業者，處五年以下有期徒刑，得併科新臺幣六十萬元以
下罰金。
法人之代表人、法人或自然人之代理人、受僱人或其他從業人員，因執行
業務犯前三項之罪者，除處罰行為人外，對該法人或自然人並科以前三項
所定之罰金。但法人之代表人或自然人對於違反之發生，已盡力為防止行
為者，不在此限。
中華民國刑法第一百六十四條
 (藏匿人犯或使之隱避、頂替罪)
藏匿犯人或依法逮捕拘禁之脫逃人或使之隱避者，處二年以下有期徒刑、
拘役或五百元以下罰金。
意圖犯前項之罪而頂替者，亦同。
